---
title: "Proyecto SNV1"
author: "Alejandro Brenes, Santiago Fernández, Eyeri Méndez y Erick Venegas"
date: "`r Sys.Date()`"
output: html_document
---

# Introducción

Se cargan las librerías necesarias.

```{r librerias}
pacman::p_load(ggplot2,
               readxl,
               cowplot,
               dplyr,
               tidyr,
               corrplot)
```

Se lee la base de incendios forestales en Argelia.

```{r base_incendios}
incendios <- read_excel("data/Incendios.xlsx")

# Se cambia el nombre de las categorías de la variable Classes
incendios$Classes <- factor(
  incendios$Classes,
  levels = c("not fire", "fire"),
  labels = c("Sin incendio", "Con incendio")
)
```

# Resumen descriptivo y análisis de correlación

Como primer paso, se calculan algunas estadísticas descriptivas tanto para cuando ocurrió un incendio como para cuando no. 

```{r filtrar.incendios}
dias.con.incendios <- subset(incendios, Classes == "Con incendio")
dias.con.incendios <- dias.con.incendios[, -14]

dias.sin.incendios <- subset(incendios, Classes == "Sin incendio")
dias.sin.incendios <- dias.sin.incendios[, -14]
```

A

```{r resumen.con.incendios}
incendios.pivot <- dias.con.incendios %>%
  pivot_longer(cols = everything(),
               names_to = "variable",
               values_to = "valor")

resumen.incendios <- incendios.pivot %>%
  group_by(variable) %>%
  summarise(
    promedio = mean(valor, na.rm = TRUE),
    minimo = min(valor, na.rm = TRUE),
    mediana = median(valor, na.rm = TRUE),
    maximo = max(valor, na.rm = TRUE),
    desviacion = sd(valor, na.rm = TRUE)
  )
```

A

```{r resumen.sin.incendios}
sin.incendios.pivot <- dias.sin.incendios %>%
  pivot_longer(cols = everything(),
               names_to = "variable",
               values_to = "valor")

resumen.sin.incendios <- sin.incendios.pivot %>%
  group_by(variable) %>%
  summarise(
    promedio = mean(valor, na.rm = TRUE),
    minimo = min(valor, na.rm = TRUE),
    mediana = median(valor, na.rm = TRUE),
    maximo = max(valor, na.rm = TRUE),
    desviacion = sd(valor, na.rm = TRUE)
  )
```

A

```{r correlaciones, fig.width=12, fig.height=10}
# Correlación de los dias con incendios
cor.incendios <- cor(dias.con.incendios[, apply(dias.con.incendios, 2, var, na.rm = TRUE) != 0], dias.con.incendios[, apply(dias.con.incendios, 2, var, na.rm = TRUE) != 0]) # Solo valores con varianza mayor a 0

corrplot(
  cor.incendios,
  method = "color",
  type = "upper",
  order = "hclust",
  addCoef.col = "black",
  number.cex = 0.7,
  number.digits = 3
)

# Correlación de los dias sin incendios
cor.sin.incendios <- cor(dias.sin.incendios[, apply(dias.sin.incendios, 2, var, na.rm = TRUE) != 0], dias.sin.incendios[, apply(dias.sin.incendios, 2, var, na.rm = TRUE) != 0]) # Solo valores con varianza mayor a 0

corrplot(
  cor.sin.incendios,
  method = "color",
  type = "upper",
  order = "hclust",
  addCoef.col = "black",
  number.cex = 0.7,
  number.digits = 3
)
```

# Gráficos entre variables

Se procede a realizar distintos gráficos entre los valores de las variables presentes en la base.
Paara esto, se usa como referencia el apartado anterior, graficando solo variables que tengan una correlación mayor a 0.5 (con algunas excepciones).

## Variables vs. FFMC

```{r Variables_FFMC}
# DMC vs. FFMMC
ggplot(incendios, aes(x = FFMC, y = DMC, color = Classes)) +
  geom_point() +
  labs(x = "FFMC",
       y = "DMC",
       color = "") +
  theme_cowplot()

# DC vs. FFMMC
ggplot(incendios, aes(x = FFMC, y = DC, color = Classes)) +
  geom_point() +
  labs(x = "FFMC",
       y = "DC",
       color = "") +
  theme_cowplot()

# ISI vs. FFMMC
ggplot(incendios, aes(x = FFMC, y = ISI, color = Classes)) +
  geom_point() +
  labs(x = "FFMC",
       y = "ISI",
       color = "") +
  theme_cowplot()

# BUI vs. FFMMC
ggplot(incendios, aes(x = FFMC, y = BUI, color = Classes)) +
  geom_point() +
  labs(x = "FFMC",
       y = "BUI",
       color = "") +
  theme_cowplot()

# FWI vs. FFMMC
ggplot(incendios, aes(x = FFMC, y = FWI, color = Classes)) +
  geom_point() +
  labs(x = "FFMC",
       y = "FWI",
       color = "") +
  theme_cowplot()

# Temperatura vs. FFMMC
ggplot(incendios, aes(x = FFMC, y = Temperature, color = Classes)) +
  geom_point() +
  labs(x = "FFMC",
       y = "Temperatura",
       color = "") +
  theme_cowplot()

# RH vs. FFMMC
ggplot(incendios, aes(x = FFMC, y = RH, color = Classes)) +
  geom_point() +
  labs(x = "FFMC",
       y = "RH",
       color = "") +
  theme_cowplot()

# Lluvia vs. FFMMC
ggplot(incendios, aes(x = FFMC, y = Rain, color = Classes)) +
  geom_point() +
  labs(x = "FFMC",
       y = "Lluvia",
       color = "") +
  theme_cowplot()
```

## ISI y Temperatura vs. RH

```{r RH_Rain_FFMC}
# ISI vs. RH
ggplot(incendios, aes(x = RH, y = ISI, color = Classes)) +
  geom_point() +
  labs(x = "RH",
       y = "ISI",
       color = "") +
  theme_cowplot()

# Temperatura vs. RH
ggplot(incendios, aes(x = RH, y = Temperature, color = Classes)) +
  geom_point() +
  labs(x = "RH",
       y = "Temperatura",
       color = "") +
  theme_cowplot()
```

## Variables vs. FWI

```{r Variables_FWI}
# DC vs. FWI
ggplot(incendios, aes(x = FWI, y = DC, color = Classes)) +
  geom_point() +
  labs(x = "FWI",
       y = "DC",
       color = "") +
  theme_cowplot()

# DMC vs. FWI
ggplot(incendios, aes(x = FWI, y = DMC, color = Classes)) +
  geom_point() +
  labs(x = "FWI",
       y = "DMC",
       color = "") +
  theme_cowplot()

# BUI vs. FWI
ggplot(incendios, aes(x = FWI, y = BUI, color = Classes)) +
  geom_point() +
  labs(x = "FWI",
       y = "BUI",
       color = "") +
  theme_cowplot()

# Temperatura vs. FWI
ggplot(incendios, aes(x = FWI, y = Temperature, color = Classes)) +
  geom_point() +
  labs(x = "FWI",
       y = "Temperatura",
       color = "") +
  theme_cowplot()

# ISI vs. FWI
ggplot(incendios, aes(x = FWI, y = ISI, color = Classes)) +
  geom_point() +
  labs(x = "FWI",
       y = "ISI",
       color = "") +
  theme_cowplot()
```

## Variables vs. DC

```{r Vaiables_DC}
# BUI vs. DC
ggplot(incendios, aes(x = DC, y = BUI, color = Classes)) +
  geom_point() +
  labs(x = "DC",
       y = "BUI",
       color = "") +
  theme_cowplot()

# Temperatura vs. DC
ggplot(incendios, aes(x = DC, y = Temperature, color = Classes)) +
  geom_point() +
  labs(x = "DC",
       y = "Temperatura",
       color = "") +
  theme_cowplot()

# ISI vs. DC
ggplot(incendios, aes(x = DC, y = ISI, color = Classes)) +
  geom_point() +
  labs(x = "DC",
       y = "ISI",
       color = "") +
  theme_cowplot()
```

## ISI y BUI vs. DMC

```{r ISI_BUI_DMC}
# ISI vs. DMC
ggplot(incendios, aes(x = DMC, y = ISI, color = Classes)) +
  geom_point() +
  labs(x = "DMC",
       y = "ISI",
       color = "") +
  theme_cowplot()

# BUI vs. DMC
ggplot(incendios, aes(x = DMC, y = BUI, color = Classes)) +
  geom_point() +
  labs(x = "DMC",
       y = "BUI",
       color = "") +
  theme_cowplot()
```


