---
title: "Proyecto SNV1"
author: "Alejandro Brenes, Santiago Fernández, Eyeri Méndez y Erick Venegas"
date: "`r Sys.Date()`"
output: html_document
---

# Introducción

Se cargan las librerías necesarias.

```{r librerias}
# Si no funciona descargar caret, usen lo siguiente:

# options(repos = c(CRAN = "https://cloud.r-project.org"))
# remove.packages(c("future", "future.apply", "parallelly", "recipes"))
# install.packages(c("parallelly", "future", "future.apply", "recipes", "caret"), type = "binary")
pacman::p_load(ggplot2,
               readxl,
               cowplot,
               dplyr,
               tidyr,
               corrplot,
               future.apply,
               caret)
```

Se lee la base de incendios forestales en Argelia.

```{r base_incendios}
incendios <- read_excel("data/Incendios.xlsx")

# Se cambia el nombre de las categorías de la variable Classes
incendios$Classes <- factor(
  incendios$Classes,
  levels = c("not fire", "fire"),
  labels = c("Sin incendio", "Con incendio")
)
```

# Resumen descriptivo y análisis de correlación

Como primer paso, se calculan algunas estadísticas descriptivas tanto para cuando ocurrió un incendio como para cuando no. 

```{r filtrar.incendios}
dias.con.incendios <- subset(incendios, Classes == "Con incendio")
dias.con.incendios <- dias.con.incendios[, -14]

dias.sin.incendios <- subset(incendios, Classes == "Sin incendio")
dias.sin.incendios <- dias.sin.incendios[, -14]
```

```{r resumen.con.incendios}
incendios.pivot <- dias.con.incendios %>%
  pivot_longer(cols = everything(),
               names_to = "variable",
               values_to = "valor")

resumen.incendios <- incendios.pivot %>%
  group_by(variable) %>%
  summarise(
    promedio = mean(valor, na.rm = TRUE),
    minimo = min(valor, na.rm = TRUE),
    mediana = median(valor, na.rm = TRUE),
    maximo = max(valor, na.rm = TRUE),
    desviacion = sd(valor, na.rm = TRUE)
  )
```

```{r resumen.sin.incendios}
sin.incendios.pivot <- dias.sin.incendios %>%
  pivot_longer(cols = everything(),
               names_to = "variable",
               values_to = "valor")

resumen.sin.incendios <- sin.incendios.pivot %>%
  group_by(variable) %>%
  summarise(
    promedio = mean(valor, na.rm = TRUE),
    minimo = min(valor, na.rm = TRUE),
    mediana = median(valor, na.rm = TRUE),
    maximo = max(valor, na.rm = TRUE),
    desviacion = sd(valor, na.rm = TRUE)
  )
```

Posteriormente, se realizan gráficos de correlaciones tanta cuando hubo incendio como para cuando no.

```{r correlaciones, fig.width=12, fig.height=10}
# Correlación de los dias con incendios
cor.incendios <- cor(dias.con.incendios[, apply(dias.con.incendios, 2, var, na.rm = TRUE) != 0], dias.con.incendios[, apply(dias.con.incendios, 2, var, na.rm = TRUE) != 0]) # Solo valores con varianza mayor a 0

corrplot(
  cor.incendios,
  method = "color",
  type = "upper",
  order = "hclust",
  addCoef.col = "black",
  number.cex = 0.7,
  number.digits = 3
)

# Correlación de los dias sin incendios
cor.sin.incendios <- cor(dias.sin.incendios[, apply(dias.sin.incendios, 2, var, na.rm = TRUE) != 0], dias.sin.incendios[, apply(dias.sin.incendios, 2, var, na.rm = TRUE) != 0]) # Solo valores con varianza mayor a 0

corrplot(
  cor.sin.incendios,
  method = "color",
  type = "upper",
  order = "hclust",
  addCoef.col = "black",
  number.cex = 0.7,
  number.digits = 3
)
```
Ahora las correlaciones sin incluir las fecha

```{r correlaciones.nf, fig.width=12, fig.height=10}
dias.con.incendios.nf <- dias.con.incendios[, -c(1,2,3)]
dias.sin.incendios.nf <- dias.sin.incendios[, -c(1,2,3)]


cor.sin.incendios.nf <- cor(dias.sin.incendios.nf[, apply(dias.sin.incendios.nf, 2, var, na.rm = TRUE) != 0], dias.sin.incendios.nf[, apply(dias.sin.incendios.nf, 2, var, na.rm = TRUE) != 0]) # Solo valores con varianza mayor a 0

corrplot(
  cor.sin.incendios.nf,
  method = "color",
  type = "upper",
  order = "hclust",
  addCoef.col = "black",
  number.cex = 0.7,
  number.digits = 3
)

cor.con.incendios.nf <- cor(dias.con.incendios.nf[, apply(dias.con.incendios.nf, 2, var, na.rm = TRUE) != 0], dias.con.incendios.nf[, apply(dias.con.incendios.nf, 2, var, na.rm = TRUE) != 0]) # Solo valores con varianza mayor a 0

corrplot(
  cor.con.incendios.nf,
  method = "color",
  type = "upper",
  order = "hclust",
  addCoef.col = "black",
  number.cex = 0.7,
  number.digits = 3
)
```



# Gráficos entre variables

Se procede a realizar distintos gráficos entre los valores de las variables presentes en la base.
Paara esto, se usa como referencia el apartado anterior, graficando solo variables que tengan una correlación mayor a 0.5 (con algunas excepciones).

## Variables vs. FFMC

```{r Variables_FFMC}
# DMC vs. FFMMC
ggplot(incendios, aes(x = FFMC, y = DMC, color = Classes)) +
  geom_point() +
  labs(x = "FFMC",
       y = "DMC",
       color = "") +
  theme_cowplot()

# DC vs. FFMMC
ggplot(incendios, aes(x = FFMC, y = DC, color = Classes)) +
  geom_point() +
  labs(x = "FFMC",
       y = "DC",
       color = "") +
  theme_cowplot()

# ISI vs. FFMMC
ggplot(incendios, aes(x = FFMC, y = ISI, color = Classes)) +
  geom_point() +
  labs(x = "FFMC",
       y = "ISI",
       color = "") +
  theme_cowplot()

# BUI vs. FFMMC
ggplot(incendios, aes(x = FFMC, y = BUI, color = Classes)) +
  geom_point() +
  labs(x = "FFMC",
       y = "BUI",
       color = "") +
  theme_cowplot()

# FWI vs. FFMMC
ggplot(incendios, aes(x = FFMC, y = FWI, color = Classes)) +
  geom_point() +
  labs(x = "FFMC",
       y = "FWI",
       color = "") +
  theme_cowplot()

# Temperatura vs. FFMMC
ggplot(incendios, aes(x = FFMC, y = Temperature, color = Classes)) +
  geom_point() +
  labs(x = "FFMC",
       y = "Temperatura",
       color = "") +
  theme_cowplot()

# RH vs. FFMMC
ggplot(incendios, aes(x = FFMC, y = RH, color = Classes)) +
  geom_point() +
  labs(x = "FFMC",
       y = "RH",
       color = "") +
  theme_cowplot()

# Lluvia vs. FFMMC
ggplot(incendios, aes(x = FFMC, y = Rain, color = Classes)) +
  geom_point() +
  labs(x = "FFMC",
       y = "Lluvia",
       color = "") +
  theme_cowplot()
```

## ISI y Temperatura vs. RH

```{r RH_Rain_FFMC}
# ISI vs. RH
ggplot(incendios, aes(x = RH, y = ISI, color = Classes)) +
  geom_point() +
  labs(x = "RH",
       y = "ISI",
       color = "") +
  theme_cowplot()

# Temperatura vs. RH
ggplot(incendios, aes(x = RH, y = Temperature, color = Classes)) +
  geom_point() +
  labs(x = "RH",
       y = "Temperatura",
       color = "") +
  theme_cowplot()
```

## Variables vs. FWI

```{r Variables_FWI}
# DC vs. FWI
ggplot(incendios, aes(x = FWI, y = DC, color = Classes)) +
  geom_point() +
  labs(x = "FWI",
       y = "DC",
       color = "") +
  theme_cowplot()

# DMC vs. FWI
ggplot(incendios, aes(x = FWI, y = DMC, color = Classes)) +
  geom_point() +
  labs(x = "FWI",
       y = "DMC",
       color = "") +
  theme_cowplot()

# BUI vs. FWI
ggplot(incendios, aes(x = FWI, y = BUI, color = Classes)) +
  geom_point() +
  labs(x = "FWI",
       y = "BUI",
       color = "") +
  theme_cowplot()

# Temperatura vs. FWI
ggplot(incendios, aes(x = FWI, y = Temperature, color = Classes)) +
  geom_point() +
  labs(x = "FWI",
       y = "Temperatura",
       color = "") +
  theme_cowplot()

# ISI vs. FWI
ggplot(incendios, aes(x = FWI, y = ISI, color = Classes)) +
  geom_point() +
  labs(x = "FWI",
       y = "ISI",
       color = "") +
  theme_cowplot()
```

## Variables vs. DC

```{r Vaiables_DC}
# BUI vs. DC
ggplot(incendios, aes(x = DC, y = BUI, color = Classes)) +
  geom_point() +
  labs(x = "DC",
       y = "BUI",
       color = "") +
  theme_cowplot()

# Temperatura vs. DC
ggplot(incendios, aes(x = DC, y = Temperature, color = Classes)) +
  geom_point() +
  labs(x = "DC",
       y = "Temperatura",
       color = "") +
  theme_cowplot()

# ISI vs. DC
ggplot(incendios, aes(x = DC, y = ISI, color = Classes)) +
  geom_point() +
  labs(x = "DC",
       y = "ISI",
       color = "") +
  theme_cowplot()
```

## ISI y BUI vs. DMC

```{r ISI_BUI_DMC}
# ISI vs. DMC
ggplot(incendios, aes(x = DMC, y = ISI, color = Classes)) +
  geom_point() +
  labs(x = "DMC",
       y = "ISI",
       color = "") +
  theme_cowplot()

# BUI vs. DMC
ggplot(incendios, aes(x = DMC, y = BUI, color = Classes)) +
  geom_point() +
  labs(x = "DMC",
       y = "BUI",
       color = "") +
  theme_cowplot()
```

# Ajuste de los modelos

## Separación de los datos

Debido a la poca cantidad de observaciones en las bases de datos, se realiza una separación 80/20 en los datos de *training* y *testing* respectivamente.

```{r separacion_datos}
# Semilla para reproducibilidad
set.seed(333)

# Se cambia la variable objetivo a numérica, 1 significa que hubo incendio, 0 que no
incendios <- incendios %>% mutate(Classes = as.numeric(Classes == "Con incendio"))

# Se agrega una columna de id a la base de datos
incendios$id <- 1:nrow(incendios)

# Se pone de primera la variable de id
incendios <- incendios %>% select(id, colnames(incendios[, 1:ncol(incendios)]))

# Se obtienen los datos de training y testing
data.train <- incendios %>% sample_frac(0.8)
data.test <- anti_join(incendios, data.train, by = "id")
```


## Random forest

a

## XGBoost

Luego, nos centramos en el XGBoost. Para este caso usamos la librería [caret](https://topepo.github.io/caret/index.html) para obtener el ajuste. En particular, en el método del [XGBoost](https://www-geeksforgeeks-org.translate.goog/machine-learning/different-results-xgboost-vs-caret-in-r/?_x_tr_sl=en&_x_tr_tl=es&_x_tr_hl=es&_x_tr_pto=tc) que ofrece el paquete.

```{r ajuste_xgb}
# Se define el control de entrenamiento, esto genera los parámetros que se usarán para el modelo
  ## method: Método de remuestreo, en este caso, de validación cruzada
  ## number: Cantidad de pliegues de la validación cruzada (se puede graficar)
  ## verboseIter: Para imprimir (TRUE) el registro de entrenamiento
  ## classProbs: Define si se calculan las probabilidades para las muestras obtenidas del remuestreo
  ## selectionFunction: Permite definir los parámetros óptimos. Si se ignora, se hace de forma automática
  ## returnResamp: Permite guardar los remuestreos
  ## allowParallel: Permite la paralelización
fitControl <-
  trainControl(
    method = "cv",
    number = 5,
    verboseIter = FALSE,
    classProbs = TRUE
  )
```

