---
title: "Proyecto SNV1"
author: "Alejandro Brenes, Santiago Fernández, Eyeri Méndez y Erick Venegas"
date: "`r Sys.Date()`"
output: html_document
---

# Introducción

Se cargan las librerías necesarias.

```{r librerias}
pacman::p_load(ggplot2,
               readxl,
               cowplot,
               dplyr,
               tidyr)
```

Se lee la base de incendios forestales en Argelia.

```{r base_incendios}
incendios <- read_excel("data/Incendios.xlsx")

# Se cambia el nombre de las categorías de la variable Classes
incendios$Classes <- factor(incendios$Classes,
                            levels = c("not fire", "fire"),
                            labels = c("Sin incendio", "Con incendio"))
```

# Resumen descriptivo y análisis de correlación

Como primer paso, se calculan algunas estadísticas descriptivas tanto para cuando ocurrió un incendio como para cuando no. 

```{r filtrar.incendios}

dias.con.incendios <- subset(incendios, Classes == "Con incendio")
dias.sin.incendios <- subset(incendios, Classes == "Sin incendio")

```

```{r resumen.incendios}
incendios.pivot <- dias.con.incendios %>%
  select(-Classes) %>%
  pivot_longer(cols = everything(), names_to = "variable", values_to = "valor")

resumen.incendios <- incendios.pivot %>%
  group_by(variable) %>%
  summarise(
    promedio = mean(valor, na.rm = TRUE),
    minimo = min(valor, na.rm = TRUE),
    mediana = median(valor, na.rm = TRUE),
    maximo = max(valor, na.rm = TRUE),
    desviacion = sd(valor, na.rm = TRUE)
  )

```

```{r resumen.sin.incendios}
sin.incendios.pivot <- dias.sin.incendios %>%
  select(-Classes) %>%
  pivot_longer(cols = everything(), names_to = "variable", values_to = "valor")

resumen.sin.incendios <- sin.incendios.pivot %>%
  group_by(variable) %>%
  summarise(
    promedio = mean(valor, na.rm = TRUE),
    minimo = min(valor, na.rm = TRUE),
    mediana = median(valor, na.rm = TRUE),
    maximo = max(valor, na.rm = TRUE),
    desviacion = sd(valor, na.rm = TRUE)
  )
```


# Gráficos

Se procede a realizar distintos gráficos entre las variables de la base.

## DMC vs. FFMC

```{r DMC_FFMC}
ggplot(incendios, aes(x = FFMC, y = DMC, color = Classes)) +
  geom_point() +
  labs(x = "FFMC",
       y = "DMC",
       color = "") +
  theme_cowplot()
```

## ISI vs. FFMC

```{r ISI_FFMC}
ggplot(incendios, aes(x = FFMC, y = ISI, color = Classes)) +
  geom_point() +
  labs(x = "FFMC",
       y = "ISI",
       color = "") +
  theme_cowplot()
```

## BUI vs. FFMC

```{r BUI_FFMC}
ggplot(incendios, aes(x = FFMC, y = BUI, color = Classes)) +
  geom_point() +
  labs(x = "FFMC",
       y = "BUI",
       color = "") +
  theme_cowplot()
```




